臺灣高等法院刑事判決　　　　　　　　96年度上訴字第2971號
上　訴　人
即　被　告　全億彩色製版有限公司
兼上代表人　乙○○
　　　　　　　　　　　樓
共　　　同
選任辯護人　周佳弘律師
上列上訴人因違反著作權法案件，不服臺灣臺北地方法院96年度
訴字第601號，中華民國96年6月11日第一審判決（起訴案號：臺
灣臺北地方法院檢察署96年度偵字第2287、7545號），提起上訴
，本院判決如下：
    主  文
原判決撤銷。
乙○○擅自以重製之方法侵害他人之著作財產權，處有期徒刑伍
月，如易科罰金，以銀元參佰元即新臺幣玖佰元折算壹日。減為
有期徒刑貳月又拾伍日，如易科罰金，以銀元參佰元即新臺幣玖
佰元折算壹日。扣案摩登窗飾目錄內編號Ｉ三十四之照片共肆張
、產品型錄內編號Ｉ三十四之照片壹張均沒收。
全億彩色製版有限公司法人之代表人，因執行業務，擅自以重製
之方法侵害他人之著作財產權，科罰金新臺幣拾伍萬元，減為罰
金新臺幣柒萬伍千元。
    事  實
一、乙○○（原名蘇梅津）係「全億彩色製版有限公司」（下稱
    全億公司）之負責人，全億公司於民國九十四年十二月二十
    一日，受黃國津擔任負責人之呈洋企業有限公司（下稱呈洋
    公司，呈洋公司與黃國津部分，另由檢察官偵辦中）委託，
    製作九十五年度摩登窗飾目錄二千本，詎其明知將元行股份
    有限公司（下稱將元行公司）於九十一年間所製作之「ＡＰ
    ＥＸ帝王窗飾」產品型錄暨樣品展示本當中編號Ｉ三十四之
    照片一張，係將元行公司享有著作財產權之攝影著作，非經
    該公司之同意或授權，不得擅自重製，竟基於以重製之方法
    侵害他人著作財產權之犯意，未經將元行公司之同意或授權
    ，在全億公司位於臺北縣新莊市○○路二二九巷九號一樓之
    辦公室內，擅自將上開照片重製後，再由呈洋公司於九十五
    年二月十日，委託不知情而由廖庭芳擔任負責人之聯合包裝
    事業社進行裝訂及包裝後，出貨予呈洋公司，以此方式侵害
    將元行公司之著作財產權。嗣經將元行公司於九十五年十一
    月初發覺後報警，經警於九十五年十一月二十四日十七時二
    十分許，持搜索票至聯合包裝事業社位於臺中縣大里市○○
    路一○○巷六之三號之工廠進行搜索，當場扣得內有重製照
    片之乙○○所有之內有Ｉ三十四之照片之摩登窗飾目錄四本
    、產品型錄一疊及出貨單三紙，始查知上情。
二、案經被害人將元行公司訴由臺中縣警察局霧峰分局報請臺灣
    臺中地方法院檢察署檢察官呈請臺灣高等法院檢察署檢察長
    令轉臺灣臺北地方法院檢察署檢察官偵查起訴。
    理    由
一、被告乙○○雖未於本院之審理期日到庭，惟上開犯罪事實業
    據其於本院準備程序及原審審理時坦承不諱，核與告訴人將
    元行公司代理人練家雄、甲○○及李俊宏指訴之情節一致（
    警訊卷第十四頁至第十九頁、九十六年度偵字第二二八七號
    偵查卷第四頁至第五頁、原審院卷第二十六頁），且經證人
    黃國津、廖庭芳證述明確（警訊卷第二十頁至第二十七頁）
    ，並有委託包裝契約書一紙、委製契約書一紙、統一發票二
    紙、臺中縣警察局霧峰分局扣押筆錄一份、扣押物品目錄表
    一紙、現場照片四幀在卷可稽（警訊卷第三十一頁至第三十
    四頁、第五十三頁至第五十五頁、第五十八頁至第五十九頁
    ），以及摩登窗飾目錄四本、出貨單三張、產品型錄一疊扣
    案足資佐證。被告上開任意性之自白，經前揭證據補強後，
    應認與事實相符，而得作為認定被告犯罪之證據。本案事證
    明確，被告犯行堪以認定，應依法論科。
二、查被告行為後，刑法部分條文已於九十四年二月二日經總統
    令修正公佈，並於九十五年七月一日施行。而按行為後法律
    有變更者，適用行為時之法律，但行為後之法律有利於行為
    人者，適用最有利於行為人之法律，刑法第二條第一項定有
    明文。此條規定係規範行為後法律變更所生新舊法律比較適
    用之準據法，本身尚無新舊法比較之問題，於新法施行後，
    應一律適用新法第二條第一項之規定，為「從舊從輕」之比
    較，先予敘明。再按本次法律變更，比較時應就罪刑有關之
    共犯、未遂犯、想像競合犯、牽連犯、連續犯、結合犯，以
    及累犯加重、自首減輕暨其他法定加減原因（如身分加減）
    與加減例等一切情形，綜其全部罪刑之結果而為比較，最高
    法院九十五年五月二十三日九十五年度第八次刑庭會議決議
    參照。
(一)、有關著作權法第九十一條第二項有關法定或科或併科七十五
    萬元以下罰金部分，其中最低罰金刑部分，修正前刑法第三
    十三條第五款規定：「罰金：一元（銀元）以上。」，而依
    罰金罰鍰提高標準條例規定，就七十二年六月二十六日前修
    正之刑法部分條文罰金數額提高十倍，其後修正者則不提高
    倍數。而刑法第三十三條第五款自七十二年六月二十六日迄
    九十四年二月二日修正公布（九十五年七月一日施行），期
    間並未修正，再依現行法規所定貨幣單位折算新臺幣條例規
    定，以銀元一元折算新臺幣三元，則修正前最低罰金數額即
    為新台幣三十元。修正後刑法第三十三條第五款規定：「罰
    金：新臺幣一千元以上，以百元計算之。」修正後最低罰金
    刑即為一千元，自應以修正前之規定有利於被告。
(二)、另被告如處以得易科罰金之刑度，其易科罰金之標準依修正
    前第四十一條第一項前段及修正前罰金罰鍰提高標準條例第
    二條之規定，係以銀圓一百元、二百元及三百元（即新臺幣
    三百元、六百元及九百元）折算乙日，修法後罰金罰鍰提高
    標準條例第二條刪除，並修正刑法第四十一條第一項前段之
    折算標準為新臺幣一千元、二千元及三千元，則修法後得以
    罰金易科之折算標準既為提高，較之修法前之規定自無有利
    於行為人之情形
三、核被告乙○○所為，係犯著作權法第九十一條第一項之擅自
    以重製之方法侵害他人著作財產權罪。而被告全億公司因其
    代表人即被告乙○○執行業務，犯著作權法第九十一條第一
    項之罪，應依同法第一百零一條第一項規定科以罰金之刑。
    起訴書雖認被告乙○○係犯著作權法第九十一條第二項之罪
    ，惟業經原審檢察官以補充理由書予以更正，於此敘明。
    按接續犯，行為人主觀上出於單一犯意，而其客觀行為分為
    數個舉動接續進行，且各舉動在時間、空間上有密切之關係
    ，並持續侵害同一法益，以實現一個犯罪構成要件而言。查
    被告所印製之摩登窗簾目錄一次印刷二千本，本係出於單一
    之決意，而其客觀行為雖有印刷（重製）二千次（本），惟
    各重製行為，在時間、空間上有密切之關係，無從分割，而
    持續侵害一法益，實見一構成要件行為，應屬接續犯。而集
    合犯，本當基於概括之犯意，且每次犯行均該當於同一犯罪
    構成要件，本質上具有反覆、延續實行之特徵，於刑法評價
    上，即裁判上應僅成立一罪，俾免有重複評價、刑度超過罪
    責內涵之疑慮；然本案乙○○本基於單一之決意，而一次印
    製二千本，並無所謂概括之犯意可言，原判決論以被告乙○
    ○有集合犯之情，尚有誤會。
(四)、原審認被告事證明確，予以論罪科刑，固非無見。惟原判
    決認被告一次重製目錄二千本係集合犯云云，與集合犯之觀
    念，尚有不合，應論以接續犯始正當，原判決此部分，即有
    未洽。、原判決未及適用中華民國九十六年罪犯減刑條例
    第二條第一項第三款、第七條、第九條之規定予以被告二人
    減刑，即有未洽。惟本案被告乙○○侵害告訴人之著作權圖
    片僅一張，且案發後將流入市面上之目錄全數回收更換，再
    被告坦承犯行，態度尚佳等情狀，原審量處被告乙○○有期
    徒刑六月；被告全億彩色製版有限公司法科罰金新台幣二十
    萬元，稍嫌有過重之虞，被告二人以此理由上訴，即屬可取
    。且原判決既有上揭可議之處，即屬無可維持，應予撤銷改
    判。爰審酌被告乙○○已對其非法重製侵害告訴人之著作權
    部分回收更換，所造成之危害程度，且被告乙○○犯後態度
    良好、坦承犯行、素行尚佳，然未與告訴人達成和解等一切
    情狀，分別量處如主文第二項、第三項（全億彩色製版有限
    公司部分）所示之宣告刑。再被告二人犯行在九十六年四月
    二十四日之前，應依中華民國九十六年罪犯減刑條例第二條
    第一項第三款、第七條之規定，減其宣告刑二分之一。並依
    修正前刑法第四十一條第一項前段及同上開減刑條例第九條
    之規定，就被告乙○○所受宣告之刑及減得之刑，諭知易科
    罰金之折算標準。扣案摩登窗飾目錄內編號Ｉ三十四之照片
    共四張、產品型錄內編號Ｉ三十四之照片一張，為被告所有
    供犯罪所用之物，均應依著作權法第九十八條前段規定宣告
    沒收，至於扣案之出貨單三紙，並非直接供本案犯罪所用之
    物，自不得宣告沒收。
四、被告經合法傳喚，且無在監在押之紀錄，有本院被告在監、
    在押簡列表可考，無正當理由不到庭，不待其陳述，逕行判
    決。
據上論斷，應依刑事訴訟法第三百七十一條、第三百六十九條第
一項前段、第三百六十四條、第二百九十九條第一項前段，著作
權法第九十一條第一項、第九十八條前段、第一百零一條第一項
，刑法第二條第一項前段、第十一條前段，修正前刑法第四十一
條第一項前段、中華民國九十六年罪犯減刑條例第二條第一項第
三款、第七條、第九條，修正前罰金罰鍰提高標準條例第二條，
現行法規所定貨幣單位折算新臺幣條例第二條，判決如主文。
本案經檢察官羅榮乾到庭執行職務。
中　　華　　民　　國　　96　　年　　9 　　月　　6 　　日
 　　　　　       刑事第十四庭   審判長法　官　 陳志洋
                                       法　官　 蔡聰明
                                       法　官　 林秀鳳
以上正本證明與原本無異。
不得上訴。
                                       書記官   高士童
中　　華　　民　　國　　96　　年　　9 　　月　　6 　　日
附錄：本案論罪科刑法條全文
著作權法第九十一條第一項
擅自以重製之方法侵害他人之著作財產權者，處三年以下有期徒
刑、拘役，或科或併科新臺幣七十五萬元以下罰金。
著作權法第一百零一條第一項
法人之代表人、法人或自然人之代理人、受雇人或其他從業人員
，因執行業務，犯第九十一條至第九十三條、第九十五條至第九
十六條之一之罪者，除依各該條規定處罰其行為人外，對該法人
或自然人亦科各該條之罰金。
